---
title: "PROJET D'AUTOMATISATION DE LA COMPARAISON Du PRIX D'UN PRODUIT ENTRE SUPERMARCHES : CAS DE LA POMME ENTRE FRANPRIX ET CARREFOUR"
author: "PATRICE THOMAS KAMEDA; ET MAMADOU DJAU"
date: "`r Sys.Date()`"
output: powerpoint_presentation
---

```{r setup, include=FALSE}
knitr::opts_chunk$set(echo = FALSE)
```

# Introduction

-   **Objectif** :
    -   Analyser et comparer les prix des pommes de deux supermarchés : **Franprix** et **Carrefour**.
-   **Approche** :
    1.  Extraction des données des sites web avec des outils d'automatisation (**RSelenium**).
    2.  Analyse des prix pour identifier des tendances et des différences.
    3.  Visualisation des résultats pour faciliter la compréhension.

**Problématique** : Les consommateurs veulent savoir où acheter des pommes au meilleur prix tout en identifiant des variations de prix significatives.

------------------------------------------------------------------------

# Chargement des bibliothèques nécessaires

Les bibliothèques suivantes sont utilisées dans ce projet :

-   **RSelenium** : Automatisation de la navigation sur les sites web dynamiques.

-   **dplyr** : Manipulation des données.

-   **stringr** : Nettoyage et transformation de texte.

-   **rvest** et **httr** : Outils pour le scraping de sites web.

-   **ggplot2** : Visualisation des données.

------------------------------------------------------------------------

## Bibliothèques nécessaires

```{r}
library(RSelenium)
library(dplyr)
library(stringr)
library(rvest)
library(httr)
library(wdman)
library(netstat)
library(ggplot2)
library(tidyr)
```

------------------------------------------------------------------------

# Initialisation de Selenium

-   **Pourquoi Selenium ?**
    -   Certains sites utilisent du JavaScript pour afficher leurs contenus. Les méthodes classiques de scraping (par exemple, `rvest`) ne suffisent donc pas.
    -   **RSelenium** permet de naviguer, interagir et extraire des données dynamiques en simulant un vrai navigateur.

------------------------------------------------------------------------

## Initialisation de Selenium

```{r}
start_selenium <- function(browser = "firefox", port = free_port()) {
  rD <- rsDriver(browser = browser, verbose = FALSE, port = port)
  remDr <- rD$client
  list(rD = rD, remDr = remDr)
}

sel <- start_selenium()
remDr <- sel$remDr
```

------------------------------------------------------------------------

# Fonction de collecte des données

## Extraire les noms des produits

name_elements \<- remDr$findElements(using = "css selector", value = name_selector)
  names <- sapply(name_elements, function(el) el$getElementText()) %\>% unlist()

## Extraire les prix des produits

price_elements \<- remDr\$findElements(using = "css selector", value = price_selector)

prices \<- sapply(price_elements, function(el) el\$getElementText()[[1]])

## Nettoyer les prix pour les convertir en format numérique

prices \<- prices %\>% gsub(",", ".", .) %\>% \# Remplacer les virgules par des points gsub("[\^0-9.]", "", .) %\>% \# Supprimer tout sauf les chiffres et les points as.numeric() \# Convertir en numérique

## Vérifier les longueurs et ajuster

if(length(names) \> length(prices)) { names \<- names[1:length(prices)] } else if (length(prices) \> length(names)) { prices \<- prices[1:length(names)] }

## Créer un data.frame et exclure les lignes avec des prix NA ou nuls

data \<- data.frame(Name = names, Price = prices, stringsAsFactors = FALSE) data \<- data %\>% filter(!is.na(Price) & Price \> 0) return(data) }

```{r}
get_apples_data <- function(remDr, url, name_selector, price_selector, delay = 5) {
  remDr$navigate(url)
  Sys.sleep(delay)
  
  name_elements <- remDr$findElements(using = "css selector", value = name_selector)
  names <- sapply(name_elements, function(el) el$getElementText()) %>% unlist()
  
  price_elements <- remDr$findElements(using = "css selector", value = price_selector)
  prices <- sapply(price_elements, function(el) el$getElementText()[[1]])
  
  prices <- prices %>%
    gsub(",", ".", .) %>%
    gsub("[^0-9.]", "", .) %>%
    as.numeric()
  
  if (length(names) > length(prices)) {
    names <- names[1:length(prices)]
  } else if (length(prices) > length(names)) {
    prices <- prices[1:length(names)]
  }
  
  data <- data.frame(Name = names, Price = prices, stringsAsFactors = FALSE)
  data <- data %>% filter(!is.na(Price) & Price > 0)
  return(data)
}
```

------------------------------------------------------------------------

# URLs et sélecteurs CSS

```{r}
franprix_url <- "https://www.franprix.fr/courses/c/pomme-poire-raisin"
franprix_name_selector <- ".product-item-name"
franprix_price_selector <- ".product-item-price"

carrefour_url <- "https://www.carrefour.fr/r/fruits-et-legumes/fruits/pommes-poires-et-raisins/pommes"
carrefour_name_selector <- "h3.c-text--style-p"
carrefour_price_selector <- ".product-price__content"
```

# Extraction des données

-   **Étapes principales** :
    1.  Naviguer vers les sites web cibles.
    2.  Identifier les sélecteurs CSS pour les noms et les prix des produits.
    3.  Récupérer les données dynamiques et les nettoyer pour une analyse statistique.

**Remarque :** Les sélecteurs CSS doivent être adaptés au contenu HTML de chaque site web.

------------------------------------------------------------------------

# Extraction des données

```{r}
franprix_data <- tryCatch({
  get_apples_data(remDr, franprix_url, franprix_name_selector, franprix_price_selector)
}, error = function(e) {
  message("Erreur Franprix : ", e)
  NULL
})

carrefour_data <- tryCatch({
  get_apples_data(remDr, carrefour_url, carrefour_name_selector, carrefour_price_selector)
}, error = function(e) {
  message("Erreur Carrefour : ", e)
  NULL
})

remDr$close()
sel$rD$server$stop()
```

------------------------------------------------------------------------

# Données récupérées

# Franprix

```{r}
franprix_data
print(franprix_data)
```

------------------------------------------------------------------------

# Carrefour

```{r}
print(carrefour_data)
```

------------------------------------------------------------------------

# Analyse des données

# Fusion des données

```{r}
combined_data <- bind_rows(
  franprix_data %>% mutate(Supermarket = "Franprix"),
  carrefour_data %>% mutate(Supermarket = "Carrefour")
)
```

------------------------------------------------------------------------

# Statistiques descriptives

```{r}
stats <- combined_data %>%
  group_by(Supermarket) %>%
  summarise(
    Average_Price = mean(Price, na.rm = TRUE),
    SD_Price = sd(Price, na.rm = TRUE),
    Min_Price = min(Price, na.rm = TRUE),
    Max_Price = max(Price, na.rm = TRUE)
  )
stats
```

------------------------------------------------------------------------

# Visualisation des données

1.  **Boxplot** : Comparaison de la distribution des prix.
2.  **Histogramme** : Fréquences des prix par supermarché.
3.  **Nuage de points** : Comparaison des prix par produit.

**Objectif** : Identifier visuellement les tendances et les différences.

------------------------------------------------------------------------

# Visualisation : Distribution des prix

# Boxplot

```{r}
ggplot(combined_data, aes(x = Supermarket, y = Price, fill = Supermarket)) +
  geom_boxplot() +
  theme_minimal() +
  labs(title = "Distribution des prix par supermarché", x = "Supermarché", y = "Prix (€)")
```

------------------------------------------------------------------------

# Visualisation : Histogramme

```{r}
ggplot(combined_data, aes(x = Price, fill = Supermarket)) +
  geom_histogram(binwidth = 0.5, position = "dodge", alpha = 0.7) +
  theme_minimal() +
  labs(title = "Histogramme des prix", x = "Prix (€)", y = "Fréquence") +
  scale_fill_manual(values = c("Carrefour" = "blue", "Franprix" = "orange"))
```

------------------------------------------------------------------------

# Visualisation : Nuage de points

```{r}
ggplot(combined_data, aes(x = Name, y = Price, color = Supermarket)) +
  geom_point(size = 3, alpha = 0.7) +
  theme_minimal() +
  theme(axis.text.x = element_text(angle = 45, hjust = 1)) +
  labs(title = "Nuage de points des prix par produit", x = "Produit", y = "Prix (€)") +
  scale_color_manual(values = c("Carrefour" = "blue", "Franprix" = "orange"))
```

------------------------------------------------------------------------

# Visualisation : Nuage de points

```{r, fig.width=12, fig.height=8}
ggplot(combined_data, aes(x = Name, y = Price, color = Supermarket)) +
  geom_point(size = 3, alpha = 0.7) +
  theme_minimal() +
  theme(
    axis.text.x = element_text(angle = 45, hjust = 1, size = 12),  # Augmenter la taille du texte
    plot.title = element_text(size = 16),  # Taille du titre
    axis.title.x = element_text(size = 14),  # Taille de l'axe des x
    axis.title.y = element_text(size = 14)   # Taille de l'axe des y
  ) +
  labs(title = "Nuage de points des prix par produit",
       x = "Produit",
       y = "Prix (€)",
       color = "Supermarché") +
  scale_color_manual(values = c("Carrefour" = "blue", "Franprix" = "orange"))
```

------------------------------------------------------------------------

# **Conclusion**

-   Les données montrent une variation de prix notable entre Carrefour et Franprix.
-   **Franprix** semble en moyenne plus cher que **Carrefour**, comme le montre le boxplot.

Pour toute question ou suggestion, n'hésitez pas à me contacter !

------------------------------------------------------------------------

-   **Résultats obtenus** :
    -   Franprix a tendance à afficher des prix plus bas pour certains produits.
    -   Carrefour présente une plus grande variabilité dans les prix.
-   **Prochaines étapes** :
    -   Étendre l'analyse à d'autres produits et supermarchés.
    -   Étudier l'impact de la saisonnalité sur les prix.

**Merci pour votre attention !**

------------------------------------------------------------------------
